【裁判字號】    97,訴,1398
【裁判日期】    980414
【裁判案由】    給付貨款
【裁判全文】
臺灣桃園地方法院民事判決              97年度訴字第1398號
原      告  福軒汽車材料有限公司
法定代理人  甲○○
被      告  維輪實業股份有限公司
法定代理人  乙○○
訴訟代理人  劉秋絹律師
上列當事人間請求給付貨款事件，本院於民國98年3 月16日言詞
辯論終結，判決如下：
    主      文
被告應給付原告新台幣肆拾陸萬陸仟參佰柒拾伍元，及自民國九
十七年九月六日起至清償日止，按週年利率百分之五計算之利息
。
原告其餘之訴駁回。
訴訟費用由被告負五分之四，餘由原告負擔。
本判決第一項得假執行；但被告如以新台幣肆拾陸萬陸仟參佰柒
拾伍元為原告預供擔保，得免為假執行。
原告其餘假執行之聲請駁回。
    事實及理由
一、原告主張：
  (一)兩造於民國95年5 月間協議合作生產飛雅特FT-PUNTO-04-05
    -FR-BUMPER車前保險桿（下稱系爭保險桿），並於同年月18
    日簽署合作開發合約書1 份（下稱系爭合作契約書），約定
    由原告研發模具用以生產系爭保險桿，模具完成後出售其產
    權百分之50予被告由兩造共有該模具（下稱系爭模具），兩
    造並同意由訴外人鑫恆工業股份有限公司（下稱鑫恆公司）
    生產系爭保險桿，而銷售系爭保險桿所得利潤由兩造平分，
    並由被告負責系爭保險桿之銷售。
  (二)系爭合作契約書履行後，兩造核對被告應給付原告之債務如
    下：1.退還貨款30萬3,500 元。2.新增Logo費用平均分攤，
    1 套模具3 個，共4 套每套3 萬元，被告應給付原告18萬元
    （3 萬元×3 ×4 ＝36萬元，兩造平均分攤各18萬）。3.
    Thatcham材料費用百分之50即13萬0,850 元。4.前後保桿2
    組開發遲延罰款5 萬元。以上合計被告應給付原告共66萬4,
    350 元（30萬3,500 元＋18萬元＋13萬0,850 元＋5 萬元＝
    上開金額），但扣除包裝費用9 萬2,450 元後，原告應給付
    被告57萬1,900 元，有被告經理陳招龍簽字確認無誤之請款
    單（下稱系爭請款單）可證。
  (三)系爭請款單上有被告經理陳招龍加註「依（97年）3/4 決議
    ，上述費用需扣除包裝費用9 萬2,450 元．．．」等語，並
    提到開立發票請款，可證明被告經理陳招龍同意付款，系爭
    請款單既經被告經理陳招龍簽名，揆諸最高法院22年上字第
    279 號判例及民法第553 條第1 項規定，即對被告發生效力
    。依系爭請款單，被告應給付原告57萬1,900 元。
  (四)兩造97年3 月4 日會議紀錄（下稱爭會議紀錄）協議，原告
    需於同年月12日前確認交貨日期，然原告早於96年12月18日
    已傳真通知被告「雙方共模由鑫恆公司製造之產品（即系爭
    保險桿），尚未解查可能造成客訴之原因，所以應由合夥股
    東，另尋合適之製造工廠，再續行製造，以維持合夥之最大
    權益」等語，故在未另覓合適製造工廠前，應暫停出貨，以
    免再由鑫恆公司製造保險桿仍遭客訴有瑕疵。
  (五)有關國外客戶申訴（以下簡稱客訴）系爭保險桿有瑕疵被告
    要求共同承擔損失，基於利潤共享之合作關係，被告應提供
    國外客訴資料、相關賣價及瑕疵產品之檢驗報告，兩造共同
    向鑫恆公司求償。又依系爭會議紀錄記載：「客戶客訴金額
    21萬1,050 元，由維輪分擔50％10萬5,525 元」，並非原告
    同意分擔客訴賠償10萬5,525 元，原告只負責代被告墊款予
    鑫恆公司，將貨品搬運至被告，由被告外銷出口，故應由被
    告及鑫恆公司共同負擔客訴之賠償。
  (六)兩造於客訴系爭保險桿有瑕疵後，在97年3月4日會議檢討往
    後兩造合作方式，是系爭會議紀錄記載下單生產方式，不溯
    及既往。又原告於客訴單上簽名表示知悉客訴瑕疵，並非簽
    署同意賠償，原告於96年10月30日通知被告提出銷售金額，
    及生產之鑫恆公司用料不當之檢驗證明以便釐清，惟被告迄
    未提出，不得要求原告分擔損失，又兩造於臺灣臺北地方法
    院（下稱台北地院）所進行97年度訴字第5875號分割共有模
    具訴訟（下稱系爭分割模具訴訟），與本件訴訟各自獨立互
    不影響。爰依兩造契約之法律關係，請求被告應給付原告57
    萬1, 900元並加計法定遲延利息等語。
  (七)爰聲明：1.被告應給付原告57萬1,900 元及自支付命令（視
    同起訴）繕本送達翌日起至清償日止，按年息百分之5 計算
    之利息。2.願供擔保請准宣告假執行。
二、被告則以下列情詞置辯：
  (一)兩造於95年5 月18日簽署系爭合作契約書，合作開發系爭模
    具，依該合約約定，原告開發之模具需量產保險桿並經被告
    驗收方始付款，被告則負責保險桿之銷售。
  (二)系爭請款單未經被告用印，對被告不生效力，且依該請款單
    內容，係被告經理陳招龍與原告尚在協商中，惟陳招龍簽署
    真意並非同意款項給付，原告主張之請款項目未經兩造合意
    ，原告據此主張，顯屬無據。
  (三)被告縱應給付原告貨款金額亦為30萬3,500 元，惟原告所生
    產之系爭保險桿於96年3 月遭客訴瑕疵有469 支，被告於96
    年10月5 日通知原告經其認同並簽回客訴單，上開客訴瑕疵
    損害額為21萬1,050 元【450 元（每支單價）×469 支＝上
    開金額】，經核扣後被告同意給付原告貨款9 萬2, 450元（
    計算式：30萬3,500 元－21萬1,050 元＝上開金額）。
  (四)鑫恆公司生產系爭保險桿係由原告委託，所有生產原料、管
    控係原告指示鑫恆公司進行，系爭保險桿之瑕疵，自應由原
    告負責。又兩造於台北地院就系爭分割模具訴訟達成訴訟上
    和解，原告應於1 個月內給付被告15萬元迄未給付，爰依法
    主張抵銷。
  (五)並答辯聲明：1.原告之訴及假執行之聲請均駁回。2.如受不
    利判決，願供擔保請准免予假執行。
三、兩造不爭執之事項
  (一)兩造於95年5 月間協議合作生產系爭保險桿，由原告將所研
    發原為其所有之系爭模具作價280 萬元，而以140 萬元出售
    產權百分之50予被告，由兩造共有系爭模具。被告已給付原
    告140 萬元，有系爭合作契約書1 份在卷可稽（見本院卷第
    40頁、第79頁）。
  (二)兩造於95年5 月開始合作量產系爭保險桿，約定其銷售所得
    利潤平分（見本院卷第79頁、第92頁）。
  (三)被告於96年10月5日通知原告系爭保險桿遭客訴有瑕疵，原
    告法定代理人於同年月11日簽回客訴單1紙（見本院卷第32
    頁、33頁）。
  (四)兩造於台北地院就系爭分割模具訴訟達成訴訟上和解，同意
    分配共有模具，原告應於1 個月內給付被告補償金額15萬元
    惟迄未給付，有該和解筆錄影本1 件為證（見本院卷第100
    頁、101 頁）。
四、本院判斷
    原告主張兩造簽有系爭合作契約書，合作量產系爭保險桿所
    得利潤平分，依被告經理陳招龍所簽認之系爭請款單，被告
    應給付伊貨款57萬1,900 元，此為被告所否認，並以前揭情
    詞置辯。茲應審究者在於：
  (一)兩造之法律關係為何？
    按解釋當事人意思表示，應通觀契約全文，斟酌立約當時之
    情形，探求當事人之真意為綜合之判斷。兩造於95年5 月間
    協議合作生產系爭保險桿，並於同年月18日簽署系爭合作契
    約書，約定由原告研發系爭模具用以製造系爭保險桿，該模
    具研發完成後，原告將之作價280 萬元，並以140 萬元價金
    出售其產權百分之50予被告，由兩造共有系爭模具應有部分
    比例各半，而生產系爭保險桿銷售所得之利潤則由兩造平分
    之事實，為兩造所不爭執，並有系爭合作契約書1 份在卷可
    稽，堪信屬實。是兩造間之權利義務關係，當以系爭合作契
    約書約定之內容，茲為判斷之依據。
  (二)原告向被告可請求之貨款金額若干？
  1.按公司之經理人在執行職務範圍內，亦為公司負責人，公司
    法第8 條第2 項定有明文。而稱經理人者，謂由商號之授權
    ，為其管理事務及簽名之人，民法第535 條第1 項亦規定甚
    明。經理有為公司為營業所必要之一切行為之權限，故其執
    行職務所為之行為，即直接對公司發生效力，此為法定委任
    代理之當然效果，與一般意定代理人應表明代理之旨，所為
    法律行為始對本人發生效力之情形，自有不同。又公司經理
    人為公司營業上所必要之一切行為之權限，除法律上設有特
    別限制外，並無經公司特別授權之必要，此為經理權與一般
    受任人權限之不同處，最高法院92年台上字第145 號判決及
    67年台上字第2732號判例意旨可資參照。
  2.被告抗辯系爭請款單未經其用印不生效力，原告不得據以請
    求給付貨款，縱可請求金額亦為30萬3,500 元云云。惟查，
    被告經理即證人陳招龍於本院審理中證稱：伊有於系爭請款
    單上簽名；因為我們公司與原告合作（量產系爭保險桿），
    這是原本給原告生產成本的費用66萬4,350 元，該筆金額是
    依據兩造系爭會議紀錄而來；但要扣除包裝費用9 萬2,450
    元，實際上要給原告57萬1,900 元等語明確（見本院卷第55
    頁至第56頁）；再核閱系爭請款單記載被告應給付原告之金
    額如下：(1)退還貨款30萬3,500 元。(2)新增Logo費用計36萬
    元，兩造平均分攤各18萬元。(3)Thatcham材料費用百分之50
    即13萬0,850 元。(4)前後保桿2 組開發遲延罰款5 萬元，以
    上合計共66萬4,350 元（30萬3,500 元＋18萬元＋13萬0,85
    0 元＋5 萬元＝上開金額），但扣除包裝費用9 萬2,450 元
    後，被告應給付原告之金額為57萬1,900 元，有證人陳招龍
    所簽名之系爭請款單在卷可憑（見支付命令卷第7 頁），是
    證人證言與書證相符，應堪採信。則被告經理因執行職務而
    於系爭請款單上簽名確認，依上開判決意旨，其效力及於被
    告。準此，被告應給付原告之貨款於扣除包裝費用後計57萬
    1,900 元之事實，洵屬可採。
  (三)系爭保險桿客訴瑕疵之損害，責任歸屬為何？
    原告主張系爭保險桿縱有瑕疵，亦應由製造該保險桿之鑫恆
    公司負責，與伊無關云云。惟查，證人陳招龍於本院審理中
    證稱：96年10月份我們接到客戶Eurostamp 公司品質不良之
    客訴通知，我們即要求該公司提供證明，該公司用空運的方
    式將瑕疵產品運送回台到我們公司，我們有邀集原告已離職
    員工林俊成，及生產廠商鑫恆公司丙○○總經理經三方會勘
    結果，與客訴結果一致，亦即系爭保險桿在測試過程中發生
    裂痕，而有安全上之疑慮等語（見本院卷第55頁）；證人即
    鑫恆公司之總經理丙○○於本院審理中亦具結證稱：兩造約
    定由鑫恆公司量產製造系爭保險桿，作業流程是由兩造共同
    簽名將訂單傳過來，我們依照訂單所載數量製造保險桿；系
    爭保險桿曾遭國外客戶申訴有瑕疵；該保險桿由原告指示鑫
    恆公司製造，所使用材料PP耐衝是由原告指示使用；交貨時
    原告有來抽檢，檢驗後出貨由原告來運載，我自己認為量產
    保險桿有瑕疵，責任應由兩造共同負擔，因模具是兩造共有
    等語（見本院卷第75頁至76頁）；而原告法定代理人甲○○
    於本院審理中亦自承：對於海外客戶Eurostamp 公司投訴系
    爭保險桿有瑕疵，我不爭執；．．系爭保險桿係因所用的材
    料出問題，才會造成保險桿有斷裂的瑕疵等語明確（見本院
    卷第78頁）。審酌：1.上開兩名證人就系爭保險桿有瑕疵之
    證述，與原告法定代理人之陳述，互核大致相符，渠等之證
    言堪予採信，是系爭保險桿有斷裂瑕疵之事實，應堪採認。
    2.又系爭模具由原告研發製造；而系爭保險桿之生產則由鑫
    恆公司任之；是鑫恆公司總經理丙○○與原告法定代理人甲
    ○○對系爭保險桿「瑕疵產生原因」，知之最稔；斟酌，原
    告法定代理人自承系爭保險桿因用料出問題，才會斷裂；而
    證人丙○○亦證述系爭保險桿用料係由原告指示鑫恆公司為
    之。足證系爭保險桿之合作量產案中，原告於其所負責分工
    環節，確有指示鑫恆公司用料生產，則系爭保險桿因用料所
    產生之瑕疵，原告不得主張卸責至明。
  (四)原告應負擔損害賠償金額若干？
  1.原告雖主張系爭保險桿縱有瑕疵，被告亦應提出損失證明云
    云。惟查：(1)系爭保險桿共有469 支有瑕疵，有原告法定代
    理人甲○○簽字確認之客訴單2 紙在卷可稽（見本院卷第32
    頁至33頁）；且系爭保險桿每支入庫金額為450 元之事實，
    亦有被告提出原告不爭執其形式上真正之客訴聯絡單1 紙在
    卷可考（見本院卷第34頁）；是被告抗辯系爭保險桿之瑕疵
    損害賠償共計21萬1,050 元之事實，應堪採信（計算式：45
    0 元×469 支= 上開金額）。(2)又甲○○固曾於上開客訴聯
    絡單上書寫「先提供國外的退貨證明及發票」等語（見本院
    卷第34頁）；然兩造嗣後於97年3 月4 日就貨款之給付及系
    爭保險桿客訴有瑕疵等節進行協商，並作成系爭會議紀錄記
    載：維輪（即被告）建議客戶客訴金額21萬1,050 元，由維
    輪分擔百分之50即10萬5, 525元等語，而甲○○並無異議或
    保留而簽名於系爭會議紀錄上（見本院卷第58頁）；(3)斟酌
    ，兩造系爭保險桿量產合作案中，系爭模具係由兩造共有應
    有部分各半，系爭保險桿銷售所得利潤則由兩造平分，為兩
    造所不爭執；益徵兩造系爭合作契約書之真意，係約定兩造
    權利義務關係對等，損失或利益共享或共同承擔比例各半。
    而系爭會議紀錄已載明「客訴金額21萬1,050 元，由被告分
    擔百分之50即10萬5,525 元」等語，依兩造損益各半之約定
    ，及系爭保險桿係因原告指示用料而生瑕疵等情觀之，自應
    由原告承擔另一半之損失賠償責任甚明，原告空言否認，委
    不足採。
  2.職是，原告應分擔客訴之損害賠償金額為10萬5,525元（21
    萬1, 050元÷2 ＝上開金額），經核扣原告應分擔之損失額
    後，其可請求之貨款為46萬6, 375元（計算式：57萬1,900
    元－10萬5,525 元＝上開金額），洵屬可採。其逾此範圍之
    請求，自屬無據。
  (五)被告抗辯原告需準時交貨，被告始有給付貨款義務，有無理
    由？
    被告復抗辯原告未依兩造系爭會議紀錄所載準時交貨，伊無
    給付貨款義務云云，原告則主張系爭會議紀錄之記載不溯及
    既往等語。惟查，兩造不爭執形式上真正之系爭會議紀錄固
    有：「但需依協議之交期準時交貨」等語之記載（見本院卷
    第58頁），然就該會議紀錄綜合觀之，上開記載充其量僅能
    認係針對兩造將來系爭保險桿之交付而言，遍閱系爭會議紀
    錄未約定兩造間就已發生貨款（即前述57萬1,900 元）之給
    付，需以原告將來就系爭保險桿之準時交貨為前提，且被告
    亦未舉其他證據以實其說，所辯殊無足採。
  (六)被告為抵銷抗辯，是否可採？
  1.按二人互負債務，而其給付種類相同，並均屆清償期者，各
    得以其債務與他方之債務，互為抵銷，但依債之性質不能抵
    銷或依當事人之特約不得抵銷者不在此限，民法第334 條第
    1 項定有明文，而主動債權之附有同時履行抗辯權者，性質
    上即不許抵銷，否則無異剝奪對方之抗辯權。最高法院92年
    度台上字第118 號判決著有明文。
  2.被告復抗辯兩造就系爭分割模具訴訟已成立訴訟上和解，原
    告迄未給付被告該和解所應付之15萬元，伊得主張抵銷云云
    。惟經審閱被告所提出和解筆錄內容略以：兩造所共有之A
    、B 兩組模具，A 組分給被告（即本件原告），B 組分給原
    告（即本件被告），而本件原告則需於1 個月內補償本件被
    告15萬元，並匯款至本件被告所指定帳戶。且兩造自和解成
    立之日起，均得至模具所在處開封模或取回等語，有台北地
    院和解筆錄1 份附卷足憑（見本院卷第100 頁至101 頁）；
    就該筆錄內容形式上觀之，原告因和解所應補償予被告之15
    萬元尚難遽認與系爭模具之分配、開封模、取回等無牽連關
    係及同時履行抗辯問題；況被告於本院審理中亦自承：「（
    提示被證六台北的和解筆錄中之15萬元，是何費用）是模具
    補貼費用與本案無關。（原告法定代理人稱：沒有意見）」
    等語（見本院卷第94頁）；益徵原告於系爭分割模具訴訟中
    因和解所應給付被告之15萬元，並無證據證明其性質上與本
    件貨款債權可以抵銷，依上開判決見解，被告所為抵銷之抗
    辯，即無足取。
  (七)末以，給付無確定期限者，債務人於債權人得請求給付時，
    經其催告而未為給付，自受催告時起，負遲延責任。其經債
    權人起訴而送達訴狀，與催告有同一之效力。遲延之債務，
    以支付金錢為標的者，債權人得請求依法定利率計算之遲延
    利息。民法第229 條第1 項、第2 項、第23 3條第1 項前段
    分別定有明文。本件貨款之給付無確定期限，原告請求自起
    訴狀繕本送達翌日起算之法定遲延利息，洵屬有據。
五、綜上所述，原告依兩造契約之法律關係，請求被告給付原告
    46萬6,375 元及自起訴狀（支付命令視同起訴）繕本送達翌
    日即97年9 月6 日起至清償日止，按週年利率百分之5 計算
    之利息，為有理由，應予准許。其逾此範圍之請求，尚乏所
    據，不應准許。
六、原告陳明願供擔保聲請宣告假執行，就其勝訴部分，因所命
    給付金額未逾50萬元，依民事訴訟法第389 條第1 項第5 款
    規定，應依職權宣告假執行，而被告就其敗訴部分，聲明願
    供擔保，請准宣告免為假執行，核無不合，爰依聲請酌定相
    當之擔保金額准許之。至原告敗訴部分，其訴既經駁回，其
    假執行之聲請，亦失所附麗，應併予駁回。
七、本件事證已臻明確，兩造其餘攻擊防禦方法，於本判決結果
    不生影響，爰不一一論述，併此敘明。
八、據上論結，本件原告之訴為一部有理由，一部無理由，依民
    事訴訟法第79條、第389 條第1 項第5 款、第392 條第2 項
    ，判決如主文。
中    華    民    國    98    年    4     月    14    日
                    民事第二庭法  官  張金柱
如對本判決上訴，須於判決送達後20日內向本院提出上訴狀 (須
按對造人數提出繕本)。
以上正本證明與原本無異。
中    華    民    國    98    年    4     月    14    日
                              書記官  陳美宜


司法院資訊處製作；財團法人民間司法改革基金會備份。
